最　高　行　政　法　院　裁　定
　　　　　　　　　　　　　　　　　　 94年度裁字第02792號
抗　告　人　中華民國全國教師會
代　表　人　甲○○
抗　告　人　丁○○
　　　　　　乙○○
　　　　　　戊○○
　　　　　　丙○○
上列抗告人因與相對人臺灣省政府間有關教育事務事件，對於中
華民國93年12月24日臺中高等行政法院93年度訴字第483號裁定
提起抗告，本院裁定如下︰
　　主  文
抗告駁回。
抗告訴訟費用由抗告人負擔。
　　理  由
一、本件抗告人中華民國全國教師會（以下簡稱全國教師會）於
    民國（以下同）九十三年一月二十九日主動推派乙○○、丁
    ○○、戊○○、黃金宏等四人為全國教師會之申訴評議委員
    代表，隨後得知黃金宏已為相對人遴聘決定名單之一員，乃
    於同年二月六日以九三全教組字第九三○四四號函，聲稱同
    年一月二十九日推派黃金宏之推派函作廢，另行推派乙○○
    、丁○○、戊○○、丙○○等四人為全國教師會代表，經相
    對人於同年二月十九日以府文教字第○九三○○○一六二五
    號函復抗告人，相對人已完成改聘，抗告人二月六日重新推
    派之四名代表礙於經費有限，請容於下屆再予考量。抗告人
    不服，提起訴願，遭決定不受理，遂提起行政訴訟，聲明請
    求判決：1.訴願決定及原處分均撤銷。2.相對人應作成遴選
    全國教師會所派出之代表乙○○、丁○○、戊○○、丙○○
    等四人為台灣省教師申訴評議委員會之委員之行政處分。嗣
    於訴訟中追加訴之聲明：3.相對人應給付全國教師會所派出
    之代表乙○○、丁○○、戊○○、丙○○等四人聘任契約，
    聘為台灣省教師申訴評議委員會之委員。均經原審以其起訴
    不備其他訴訟要件，依行政訴訟法第一百零七條第十款，裁
    定予以駁回。
二、抗告意旨略謂：相對人之教師申訴評議委員委員會之組成過
    程，應區分為遴選決定行為（與予受聘者聘任函及不予聘任
    者拒絕函－行政處分），及待受聘者應聘之聘任行為（聘書
    －行政契約）。就遴選決定行為（與予受聘者聘任函及不予
    聘任者拒絕函－九十三年二月十九日府文教字第０九三００
    ０一六二五號函）而言，係台灣省政府單方面就教師申訴評
    議委員之出缺，就全國教師會要約推派之代表，所為拒絕接
    受之遴選決定行為，經台灣省政府公布遴選決定結果後，並
    使特定人具有聘用資格及無具聘用資格。是以，該遴選決定
    行為，屬就特定公法上具體事件所為之決定，符合法文上行
    政處分之定義，抗告人當然得提起課與義務訴訟；就待受聘
    者應聘之聘任行為（聘書）而言，尚待受聘者應聘，當然為
    公法上契約行為之一部。其不被聘任者（抗告人）依行政訴
    訟法第八條第一項規定：「人民與中央或地方機關，因公法
    上原因發生財產上之給付或請求做成行政處分以外之其他非
    財產上之給付，得提起給付訴訟」，當然得對聘任者（相對
    人）提起做成行政處分以外之其他非財產上之給付訴訟。原
    審判決謂「原告於起訴狀亦表明有關被告遴選聘任教師申訴
    評議委員會委員，其聘任者與受聘者之間係屬公法上之契約
    關係，乃原告又主張被告遴選後之聘任函性質為行政處分，
    顯然自相矛盾」等語，恐對抗告人之原訴狀及本事件之過程
    不瞭解，而有所誤解，以致有事實認定之失。原審判決謂「
    惟關於被告之聘任行為，原告原訴主張係被告之行政處分，
    茲追加訴訟又主張係被告與受聘人間之聘任契約，且依其主
    張『二者得併存請求』，則依其主張本件原訴與追加訴訟之
    間係屬單純之合併。」之看法，恐對抗告人原起訴書之主張
    視而未見，及對抗告人於言詞辯論追加訴之聲明時之主張有
    所誤解。就原審判決謂「惟關於被告之聘任行為，原告原訴
    主張係被告之行政處分，茲追加訴訟又主張係被告與受聘者
    間之聘任契約」而言，抗告人非於追加訴訟才又主張「係被
    告與受聘者間之聘任契約」，此見諸抗告人原起訴書理由(二)
    及(一)，抗告人原起訴書對相對人之聘任行為，即區分為遴選
    決定行為－行政處分，及待受聘者應聘之聘任行為－行政契
    約；就原審判決謂「且依其主張『兩者得並存請求』，則依
    其主張本件原訴與追加訴訟之間係屬單純之合併」而言，抗
    告人就遴選決定行為之不予聘任拒絕函－行政處分，當然得
    提起課與義務訴訟，就待受聘者應聘之聘任行為一行政契約
    ，因非屬行政處分之行為，為公法上契約行為之一部，當然
    得對聘任者（即相對人）提起做成行政處分以外之其他非財
    產上之給付訴訟。又原審判決以「單純之合併」，「有礙訴
    訟之終結」，「請求之基礎難謂相同」而不准追加訴之聲明
    ，恐有事實認定之失。因抗告人於原審追加訴之聲明時所主
    張之「請求之基礎不變」，是指請求之基礎如原起訴書之理
    由欄，見諸追加訴之聲明之狀紙。而原審判決卻以「本件原
    訴與追加之訴，一為撤銷訴訟、一為給付訴訟，其訴訟標的
    、法律上之主張及其構成要件均不相同，兩者請求基礎難謂
    相同」為由不准追加，實有牛頭不對馬嘴之失。抗告人原起
    訴書之理由欄(二)主張不予聘任之拒絕函為行政處分，理由欄
    (一)主張聘任者與受聘者之間係屬公法上之契約關係，行政處
    分與公法契約，其訴訟標的、法律上之主張及其構成要件當
    然均不相同，兩者請求基礎當然難謂相同，且抗告人於原審
    本來就以不同基礎作為主張之依據。請求廢棄原裁定，並命
    相對人應作成遴選全國教師會所派出之代表乙○○、丁○○
    、戊○○、丙○○等四人為台灣省教師申訴評議委員會之委
    員之行政處分，及判決相對人應給付全國教師會所派出之代
    表乙○○、丁○○、戊○○、丙○○等四人聘任契約，聘為
    台灣省教師申訴評議委員會之委員。
三、查原審係以：相對人九十三年二月十九日府文教字第○九三
    ○○○一六二五號函，係答復抗告人全國教師會之推派代表
    函，其內容略以：該府已本於權責完成台灣省教師申訴評議
    委員會之委員之改聘，抗告人九十三年二月六日重新推派之
    四名代表礙於經費有限，請容於下屆再予考量等語。經核，
    該函內容僅為改聘作業業已完成之事實陳述，以及未能依該
    推派函再予聘任之理由說明，其性質上為觀念通知或意思通
    知，尚不對外發生准駁之法律上效果，即難謂其屬行政處分
    性質。抗告人訴請撤銷，顯非合法，應予駁回。另抗告人訴
    請相對人應作成「遴選全國教師會所派出之代表乙○○、丁
    ○○、戊○○、丙○○等四人為台灣省教師申訴評議委員會
    之委員之行政處分」，此一聘任委員之行為非屬行政處分，
    自不得依行政訴訟法第五條規定提起課予義務訴訟，此部分
    雖經原審法院當庭闡明，抗告人仍堅持提起課予義務訴訟，
    其此部分訴訟亦非合法，應予駁回。又本件抗告人於訴狀送
    達相對人後，又追加訴之聲明第三項為：「被告應給付全國
    教師會所派出之代表乙○○、丁○○、戊○○、丙○○等四
    人聘任契約，聘為台灣省教師申訴評議委員會之委員。」經
    查，相對人並不同意抗告人此部分之追加，依行政訴訟法第
    一百十一條規定，抗告人已不得追加他訴。另本件抗告人係
    於準備程序終結後始追加此部分給付訴訟，惟關於相對人之
    聘任行為，抗告人原訴主張係相對人之行政處分，茲追加訴
    訟又主張係相對人與受聘人間之聘任契約，且依其主張「二
    者得併存請求」，則依其主張本件原訴與追加訴訟之間係屬
    單純之合併。然系爭行政行為究竟係行政處分或行政契約，
    二者並不相容，不能併存。又原訴係提起撤銷訴訟及課予義
    務訴訟，而追加之訴則係提起一般給付訴訟，查各種訴訟類
    型之特別訴訟要件並不相同，抗告人於辯論期日遽為訴之追
    加，原審法院認為抗告人此部分訴之追加有礙訴訟之終結，
    其追加並不適當。又所謂「請求之基礎不變」依其立法說明
    所示，係指擴張或減縮應受判決事項之聲明，或撤銷、變更
    違法之行政處分與其處分所致之損害賠償請求權等情形而言
    ，本件原訴與追加之訴，一為撤銷之訴、一為給付之訴，其
    訴訟標的、法律上之主張及其構成要件均不相同，二者之請
    求基礎難謂相同，自無上開規定之適用，從而本件抗告人追
    加之訴尚難認為合法，應予駁回等語為由，裁定駁回抗告人
    在原審之訴。經核原裁定於法並無不合。按「各級主管機關
    申評會置委員十五人至二十一人，均為無給職，任期二年，
    由機關首長遴聘教師、教育學者、該地區教師組織或分會代
    表、主管機關代表、社會公正人士擔任，其中未兼行政職務
    之教師不得少於總額三分之二」，為教育部制定之「教師申
    訴評議委員會組織及評議準則」第5條第1項所明定。足見教
    師申訴評議委員之聘任，固須先經主管機關遴選決定，但此
    僅為機關內部意思之形成，尚須對外向遴聘對象表達招聘之
    意思（徵詢、要約），並經受聘者同意應聘（承諾），始能
    成立公法上之聘任契約。而抗告人全國教師會推派之代表，
    僅係供主管機關遴選之參考（要約引誘），主管機關積極地
    發出要約或消極地不為要約，並不對外發生准駁之法律上效
    果，自非屬行政處分。且要約之意思通常係以口頭徵詢之方
    式表達，不一定形諸書面之聘任函，縱然以書函方式表達將
    予聘任之意，亦僅係要約性質，並非行政處分。俟受聘者同
    意應聘，雙方意思表示合致後，「發出聘書」係屬完成行政
    契約要式性之事實行為，不具效果意思，亦非行政處分。抗
    告意旨主張相對人之教師申訴評議委員委員會之組成過程，
    其遴選決定行為（與予受聘者聘任函及不予聘任者拒絕函）
    乃行政處分云云，核不足採。且行政契約與私法契約相同，
    所謂當事人意思表示合致係由要約與承諾對應組成，不容分
    割觀察。抗告意旨將主管機關之發出要約或不為要約（與予
    受聘者聘任函及不予聘任者拒絕函），解為行政處分，僅保
    留受聘者之同意應聘，作為公法上聘任契約之一部，乃扭曲
    契約行為之本質，亦不足取。又抗告意旨既自認行政處分與
    公法契約，其訴訟標的、法律上之主張及其構成要件當然均
    不相同，兩者請求基礎當然難謂相同，抗告人於原審本來就
    以不同基礎作為主張之依據云云，則其如何主張其請求之基
    礎不變，而援引行政訴訟法第一百一十條第三項第二款規定
    ，要求原審准其追加給付訴訟？顯然自相矛盾，不足採取。
    益見抗告意旨乃以其主觀歧異之見解，就原審認事用法之職
    權行使，指摘為不當，其抗告難認有理由，應予駁回。
四、依行政訴訟法第104條、民事訴訟法第95條、第78條，裁定
    如主文。
中　　華　　民　　國　　94　　年　　12　　月　　15　　日
                  第四庭審判長法  官　趙　永　康
                              法  官  鄭　淑　貞
                              法  官　黃　淑　玲
                              法  官　侯　東　昇
                              法  官　林　文　舟
以  上  正  本  證  明  與  原  本  無  異
中　　華　　民　　國　　94　　年　　12　　月　　16 　 日
　　　　　　　　　　　　　　　書記官　彭　秀　玲
